【裁判字號】    95,交聲,144
【裁判日期】    951026
【裁判案由】    聲明異議
【裁判全文】
臺灣屏東地方法院交通事件裁定         95年度交聲字第144號
原處分機關  交通部公路總局嘉義區監理所臺南監理站
異  議  人  甲○○
上列異議人因違反道路交通管理處罰條例案件，對於交通部公路
總局嘉義區監理所臺南監理站95年4 月27日所為之處分（原處分
案號：嘉監南字第裁74－V00000000 號），聲明異議，經臺灣臺
南地方法院判決移轉管轄，本院裁定如下：
    主  文
異議駁回。
    理  由
一、原處分意旨略以：異議人即受處分人甲○○於民國90年6 月
    25日8 時55分許，駕駛車牌號碼5K－6940號自用一般小客貨
    車行經台南市○○路時，因有未領有駕駛執照駕車之違規情
    事，為執勤員警當場攔停後開單舉發，嗣原處分機關即交通
    部公路總局嘉義區監理所臺南監理站認異議人上開情形，違
    反道路交通管理處罰條例第21條第1 項第1 款之規定，裁處
    異議人新台幣（下同）12,000元。
二、聲明異議意旨略以：異議人因無照駕駛受舉發、裁罰，但異
    議人於92年罹患口腔癌，經過開刀、化療、電療，身體狀況
    一直不好，直到今年又再次復發，目前正接受化療中，異議
    人已經很久沒有工作及收入，現無能力繳納罰鍰等語。
三、按交通違規事件之裁罰，性質上屬於交通行政主管機關本於
    職權就公法上具體事件為之決定而對外直接發生法律效果之
    單方行政行為，性質上屬於行政罰；且違反行政法上義務而
    受罰鍰之處罰時，適用行政罰法，行政罰法第1 條前段定有
    明文。又行為後法律或自治條例有變更者，適用行政機關最
    初裁處時之法律或自治條例。但裁處前之法律或自治條例有
    利於受處罰者，適用最有利於受處罰者之規定，行政罰法第
    5 條亦有明文。是以，本件依行政罰法第5 條規定，自應適
    用行政機關最初裁處時之法律，即95年7 月1 日公布修正施
    行前道路交通管理處罰條例之規定論處，先予敘明。次按汽
    車駕駛人，有左列情形之一者，處新臺幣（下同）6,000 元
    以上12,000元以下罰鍰，並當場禁止其駕駛及扣留其車輛牌
    照：一、未領有駕駛執照駕車者，修正前道路交通管理處罰
    條例第21條第1 項第1 款定有明文。經查，異議人於90年6
    月25日8 時55分許，駕駛車牌號碼5K－6940號自用一般小客
    貨車行經台南市○○路時，因有未領有駕駛執照駕車之違規
    情事，為執勤員警當場攔停後開單舉發等情，此為異議人所
    不爭執，並有汽車駕照基本資料、屏東縣警察局90年6 月25
    日V00000000 號舉發違反道路交通管理事件通知單1 紙在卷
    可憑。足見異議人確有未領有駕駛執照駕車之違規情事無訛
    。至異議人雖以前揭情詞置辯，並提出高雄醫學大學附設中
    和紀念醫院診斷證明書及重大傷病免自行部份負擔證明卡各
    1 紙為證，然異議人身罹重病或經濟拮据等情，核均非法定
    免責事由，法院就此尚無行政裁量空間，是異議人上開所辯
    ，委無足採。
四、綜上所述，本件異議人既確有未領有駕駛執照駕車之違規情
    事，則原處分機關依據前述規定，裁處罰鍰異議人1 萬2 千
    元，於法即無不合，本件異議為無理由，應予駁回。
據上論斷，應依道路交通管理處罰條例第87條第2 項、道路交通
案件處理辦法第19條，裁定如主文。
中    華    民    國    95    年    10    月    26    日
                  交通法庭    法  官   蘇碧珠
以上正本證明與原本無異。
如不服本裁定應於收受送達後5 日內向本院提出抗告書狀敘述抗
告之理由抗告於臺灣高等法院高雄分院。
中    華    民    國    95    年    10    月    26    日
                              書記官   賀燕花


司法院資訊處製作；財團法人民間司法改革基金會備份。
